【裁判字號】    97,上易,1414
【裁判日期】    970827
【裁判案由】    詐欺
【裁判全文】
台灣高等法院台中分院刑事判決        97年度上易字第1414號
上  訴  人
即  被  告  丙○○
上列上訴人因詐欺案件，不服台灣彰化地方法院97年度易字第
363號中華民國97年6月11日第一審判決（起訴案號：台灣彰化
地方法院檢察署96年度偵字第11497號），提起上訴，本院判決
如下：
    主  文
原判決關於丙○○部分撤銷。
丙○○幫助犯詐欺取財罪，處有期徒刑貳月。如易科罰金，以新
台幣壹仟元折算壹日。
    犯 罪 事 實
一、丙○○均明知金融機構存款帳戶係個人理財之重要工具，可
    預見一旦交予他人使用，即有供作財產犯罪用途之可能，基
    於縱若其等之金融機構帳戶被他人或嗣後取得其等帳戶資料
    之其他不詳之人利用作為詐欺取財之工具亦均不違背其等本
    意之幫助犯意，於96年9月中旬，將其於91年10月23日，在
    台中市○區○○路86號之台灣郵政股份有限公司台中大智郵
    局（下稱台中大智郵局）所申設之存簿儲金帳戶（立帳局號
    ：0000000、帳號：00000 00號）之存摺、金融卡含密碼，
    以新台幣一萬元之代價出售交予不詳姓名之成年人。嗣該不
    詳姓名之人或其所屬詐騙集團之成員，旋基於意圖為自己不
    法所有之犯意，於96年10月25日上午8時30分許，以電話向
    乙○○佯稱，乙○○抽中由鑫生珠寶有限公司所舉辦之抽獎
    活動，可折換現金新台幣（下同）87萬3,000元等語，致乙
    ○○不疑有他而陷於錯誤，先於同日上午9時40分許，至台
    中縣霧峰鄉○○路之彰化銀行，依指示匯款5萬2,380元至吳
    春紅（經原審依幫助詐欺罪，判處有期徒刑八月確定）之綜
    合存款帳戶內；復於翌日（即10月26日）上午11時7分許，
    至台中縣霧峰鄉○○路郵局，依指示匯款8萬7,300元至上開
    丙○○之存簿儲金帳戶內；繼而於同日下午1時30分許，至
    台中縣霧峰鄉○○路之彰化銀行，再依指示匯款8萬7,300
    元至上開吳春紅之綜合存款帳戶內，總計遭詐騙22萬6,980
    元。嗣乙○○於匯款後，經銀行人員提醒始知受騙，經報警
    處理後，方循線查悉上情。
 二、案經彰化縣警察局溪湖分局報請台灣彰化地方法院檢察署
     檢察官偵查起訴。
    理  由
一、訊據上訴人即被告丙○○對於上開金融帳戶係其所申辦，因
    沒有錢幫小孩買東西，看報紙夾報，於96年9月中旬，以一
    萬元代價，將上開帳戶出售予不詳姓名之人。且有台中商業
    銀行溪湖分行96年12月24日中溪湖字第09606301588號函檢
    送之存款業務往來申請約定書及所附身分證件資料、交易明
    細及台灣郵政股份有限公司台中郵局96年12月28日中管字第
    0962103168號函檢送之郵政存簿儲金立帳申請書及所附身分
    證件資料、客戶歷史交易清單等附卷可稽；而被害人乙○○
    確於上開時間、地點，遭詐欺集團之不詳成員施以上開詐術
    ，致使其陷於錯誤，而於上述時間，先後3次依指示將上述
    款項匯入被告及吳春紅之各該帳戶內等情，亦據證人即被害
    人乙○○於警詢中證述明確，並有被害人乙○○所提出之彰
    化銀行匯款回條聯2紙、郵政國內匯款執據1紙在卷足參，且
    有上開台中商業銀行溪湖分行檢送之交易明細及台灣郵政股
    份有限公司檢送之客戶歷史交易清單等在卷可佐，是詐騙集
    團之不詳成員確有利用被告及吳春紅之上開帳戶，向被害人
    乙○○為前揭詐欺取財既遂之事實，可以認定。
二、刑法上之故意，可分為直接故意與不確定故意（間接故意）
    ，所謂「不確定故意」，係指行為人對於構成犯罪之事實，
    預見其發生而其發生並不違背其本意者，刑法第13條第2項
    定有明文。茲查金融機構之帳戶一般人均可申請開設，沒有
    任何特殊之限制，此乃眾所周知之事實。依一般人之社會生
    活經驗，倘係經由合法管道之收入或支出，其於金融帳戶之
    存放及提領，本可自行向金融行庫開立帳戶後使用，殊無大
    費周章使用他人帳戶之必要。況且近來類如刮刮樂、退稅轉
    帳等詐騙案件層出不窮，詐騙集團多利用人頭帳戶做為出入
    帳戶，不僅廣為媒體所披載，亦經政府一再宣導提醒注意，
    尤以現今各地金融機構所設自動提款機莫不設定轉帳之警示
    畫面，或張貼警示標語，促請使用大眾注意，衡諸目前社會
    以電視、報紙甚至網路等管道流通資訊之普及程度，以及使
    用自動提款機從事提款、轉帳交易之頻繁，苟見有陌生人不
    思以自己名義申請開立帳戶，反而向不特定人蒐集或收購他
    人之金融機構帳戶使用，帳戶所有人焉能安心將其帳戶交付
    收購帳戶之人，而絲毫未加懷疑其收集帳戶之目的即在於詐
    取他人財物之理？是依一般人通常之知識、智能及經驗，均
    已詳知向陌生人購買、承租或其他方法取得帳戶者，多係欲
    藉該帳戶取得不法犯罪所得，且隱匿帳戶內資金之實際取得
    人之身分，以逃避追查，被告為智識正常之成年人自亦難諉
    為不知，是被告應均可預見將其等上開帳戶之存摺、金融卡
    、密碼提供他人使用，將幫助他人實施詐欺取財犯罪，但仍
    將其等上開帳戶存摺、金融卡及密碼交予不詳姓名之人，顯
    具縱有人以其上開帳戶實施詐欺取財之犯罪，亦不違背其等
    本意之幫助意思至明。再按刑法上之幫助犯，係對於犯罪與
    正犯有共同之認識，而以幫助之意思，對於正犯資以助力，
    而未參與實施犯罪之行為者而言。被告既僅係以幫助之意思
    ，參與詐欺取財罪構成要件以外之行為，自僅成立詐欺取財
    罪之幫助犯。綜上所述，被告幫助詐欺犯行，事證明確，可
    以認定。
三、被告丙○○以幫助之意思，提供上開帳戶存摺及金融卡予不
    詳姓名之人，使詐欺集團遂行詐欺犯行使用，而參與詐欺取
    財構成要件以外之行為，核犯犯刑法第30條第1項前段、第
    339 條第1項之幫助詐欺取財罪，應依刑法第30條第2項規定
    減輕其刑。
四、原審認被告罪行明確，論處罪刑，固非無見。但被告係以一
    萬元代價出出售其郵局帳戶，原審判決未予認定。又被告出
    賣帳戶之日期為96年9月中旬，原審認係96年9月17日至96
    年10月25日間。本件被害人共被詐騙22萬6980元，而存入被
    告存摺之款項，為8萬7300元，損害金額並非鉅大。而一般
    出售存摺，將自己身分暴露，使自己無從倖免刑事究責，而
    牟取小額金錢者，多屬經濟上之弱者。雖存摺出售予不詳姓
    名者，使偵查機關不易查出真正犯罪者，而使詐騙集團猖獗
    。但不能以此原因，對於犯罪情節輕微，造成損害不大之被
    告處以重罰。本件被害人被害之全部金額為22萬6980元，存
    入被告存摺之款項，為8萬7300元，損害之金額並非鉅大（
    原審認為甚鉅），起訴檢察官求處有期徒刑一年，原審量處
    有期徒刑八月，有過重之情形。且原審判決有上開之瑕疵，
    應由本院將原審判決關於被告丙○○部分撤銷改判。爰審酌
    被告己坦承犯行，被害人受損之金額不大，及其犯罪之手段
    、所生之危害、素行、智識程度、生活狀況等一切情狀，量
    處如主文所示之刑，並諭知易科罰金之折算標準。
據上論斷，應依刑事訴訟法第369條第1項前段、第364條、第299
條第1項前段，刑法第30條第1項前段、第2項、第339條第1項、
第41條第1項前段，刑法施行法第1條之1第1項、第2項前段，判
決如主文。
本案經檢察官甲○○到庭執行職務。
中    華    民    國    97    年     8    月    27    日
            刑事第九庭  審判長法  官  陳  筱  珮
                              法  官  康  應  龍
                              法  官  趙  春  碧
上列正本證明與原本無異。
不得上訴。
                              書記官  蘇  昭  文
中    華    民    國    97    年     8    月    27    日
附錄本案論罪科刑法條全文：
中華民國刑法第339條
（普通詐欺罪）
意圖為自己或第三人不法之所有，以詐術使人將本人或第三人之
物交付者，處5年以下有期徒刑、拘役或科或併科1千元以下罰金
。
以前項方法得財產上不法之利益或使第三人得之者，亦同。
前二項之未遂犯罰之。


司法院資訊處製作；財團法人民間司法改革基金會備份。
